【裁判字號】    91,訴,579
【裁判日期】    920530
【裁判案由】    偽證
【裁判全文】
臺灣新竹地方法院刑事判決                          九十一年度訴字第五七九號
    公  訴  人  臺灣新竹地方法院檢察署檢察官
    被      告  甲○○
右列被告因偽證案件，經檢察官提起公訴（九十一年度偵字第四六五四、四六五五號
），本院判決如左：
    主  文
甲○○連續證人，於執行審判職務之公署審判及於檢察官偵查時，於案情有重要關係
之事項，供前具結，而為虛偽陳述，處有期徒刑伍月。
    事  實
一、甲○○與丙○○為好友。緣丙○○意圖為自己不法之所有，且基於概括犯意，先
    於民國八十八年四月五日七時三十五分許，在桃園縣龍潭鄉○○村○○路○○段
    一百二十三之二號前，竊得呂學明所有車牌號碼ＬＶ─六九七一號之自用小客車
    。其復延續上揭犯意，於不詳時地，竊得莊育棋所有車牌號碼ＫＭ─九三八五號
    自用小客車之車牌二面。之後，丙○○隨即將車牌號碼ＬＶ─六九七一號自用小
    客車之車牌卸下丟棄，改懸掛車牌號碼ＫＭ─九三八五號之車牌，以逃避警方查
    緝。嗣於八十八年四月二十三日二十二時二十分許，丙○○駕駛該贓車至甲○○
    位於新竹縣芎林鄉水坑村二鄰七十一號之住處，隨後搭載乙○○外出兜風，行經
    省道臺六十一線（即新竹市○○○路）八十五公里處時，遭警臨檢，當場逮捕丙○○，乙○○則適時逃脫。嗣經警以丙○○涉有竊盜罪嫌移送臺灣新竹地方法院
    檢察署，由該署以八十八年度偵字第三四八九號案件偵辦。該署檢察官於八十八
    年六月十六日下午，同時傳訊丙○○、甲○○到庭，開庭前，丙○○對甲○○施
    加壓力，要求甲○○串證，甲○○明知系爭贓車乃丙○○駕駛，搭載乙○○自其
    住處外出，竟囿於壓力，即基於偽證之概括犯意，於八十八年六月十六日十五時
    十分許，在臺灣新竹地方法院檢察署第三偵查庭偵訊前揭丙○○涉嫌竊盜案件時
    為證人，就案情有重要關係之「上揭自用小客車是由何人自其住處開出」之事項
    ，供前具結，虛偽證稱：（八十八年四月二十三日，在新竹市○○○路臺六十一
    線八十五公里處，被警查獲，車上有贓物，當時丙○○與何人在一起？）與乙○○在一起，當天丙○○、乙○○先後來找我，一起喝酒後，乙○○即開一輛白色
    車載丙○○外出，我則在家裡睡覺，是由乙○○開車。我不知道他車上有贓物等
    語，足以影響偵查結果之正確性。該署檢察官根據甲○○所為上揭證詞及調查其
    他相關證據後，遂於八十八年十月二十日以八十八年度偵字第三四八九號對丙○○為不起訴處分確定，又另行自動檢舉乙○○涉嫌竊盜罪，而以八十八年度偵字
    第七九○八號提起公訴，經本院分八十九年度易字第一○二○號案件審理。承審
    法官於九十年四月二十三日十四時三十分許在本院第五法庭公開調查，同時提訊
    乙○○及甲○○，甲○○面臨要與乙○○對質，始供承：因為他們二人都是我的
    朋友，是丙○○之前叫他（指乙○○）背這條案子，我也在場，之前我陪丙○○
    到檢察官那邊開庭，他叫我那樣講，但當時丙○○在我旁邊，我不得不這樣講，
    因為我怕他打我。（起訴書所載的汽車何人所偷？）我聽丙○○講，車是他偷的
    ，也是他開來我家的等語。迨於九十年七月十二日十六時二十分許，上揭案件在
    本院第七法庭公開調查時，承審法官再度提訊丙○○及甲○○，並傳訊乙○○到
    庭，而由三人對質，因有丙○○在場，甲○○乃延續前揭偽證犯意，於上揭案件
    為證人，就案情有重要關係之「上揭自用小客車是由何人自其住處開出」及「上
    揭自小客車及車牌係何人所偷」等事項，供前具結，而為虛偽陳述稱：（【提示
    本院九十年四月二十三日訊問筆錄，告以要旨】所述是否實在？）不實在。（為
    何前述供述不一？【提示告以要旨】）九十年四月二十三日提解過程，我與被告
    （指乙○○）搭同一部車，被告叫我說車子是丙○○的，其實車子是被告開的等
    語。承審法官審酌相關事證後，認並無積極證據足認乙○○確有涉檢察官所指訴
    竊盜犯行，而於九十年八月三十一日以八十九年度易字第一○二○號刑事判決諭
    知乙○○無罪，經臺灣新竹地方法院檢察署檢察官不服提起上訴，由臺灣高等法
    院分九十年度上易字第三九九六號案件審理。承審法官於九十年十二月十一日十
    時許在該院第九法庭公開審理時，仍舊提訊丙○○、甲○○，及傳訊乙○○等人
    對質（乙○○未到），甲○○於前開案件為證人，因有丙○○在場，甲○○乃供
    前具結，而再次虛偽陳述：（為何就這案件先後所言不一致？）因為當時被告（
    指乙○○）在新竹地檢時被告告訴我說，要我把這個罪推給丙○○，我告訴他這
    樣我會難做人，後來他在新竹地檢羈押室恐嚇我，說我如果沒有推給丙○○，將
    來出去時他要找我算帳‧‧‧。（上述所言都實在嗎？）有一次乙○○開一部車
    說要載我去玩，我問他車子如何來，他告訴我車子是他偷來的。（離開時車子何
    人開的？）是乙○○開的等語，而均足生損害於司法機關審判之公正與乙○○。
    經承審法官斟酌甲○○多次前後矛盾之證詞不足採信，及審酌乙○○之供述、丙○○及承辦員警等人之證詞暨乙○○所書寫自白狀內容等證據，認查無乙○○有
    檢察官所指訴竊盜犯行之積極證據，依法應為乙○○無罪之諭知，而於九十年十
    二月三十一日以九十年度上易字第三九九六號判決上訴駁回確定。
二、案經臺灣高等法院移送臺灣新竹地方法院檢察署檢察官偵查起訴。
    理  由
一、訊據被告甲○○固不否認曾分別於八十八年六月十六日下午，在臺灣新竹地方法
    院檢察署檢察官偵訊時，及於九十年七月十二日十六時二十分許，在本院第七法
    庭公開調查時，暨於九十年十二月十一日十時許，在臺灣高等法院第九法庭公開
    審理時，均為證人，供前具結後為上揭證詞等情，惟矢口否認有何偽證犯行，辯
    稱：我是被乙○○逼的，當時我們一起被提訊來法院開庭，在等開庭時，乙○○
    逼我的。車子就是乙○○偷的，而我之前之所以會說是丙○○偷的，是因為我被
    乙○○恐嚇，而他有吸毒前科，我怕他會對我家人不利，而且他也有威脅我說，
    外面遇到的話，會對我不利，所以我就只好說是丙○○。八十八年四月二十三日
    他們從我家離開時，是乙○○開車云云。經查：
    （一）臺灣新竹地方法院檢察署檢察官偵辦八十八年度偵字第三四八九號丙○○
          涉嫌竊盜案件，於八十八年六月十六日十五時十分許，在臺灣新竹地方法
          院檢察署第三偵查庭偵訊時，被告經傳喚到庭為證人，其供前具結後，證
          稱：（八十八年四月二十三日，在新竹市○○○路臺六十一線八十五公里
          處，被警查獲，車上有贓物，當時丙○○與何人在一起？）與乙○○在一
          起，當天丙○○、乙○○先後來找我，一起喝酒後，乙○○即開一輛白色
          車載丙○○外出，我則在家睡覺，是由乙○○開車。我不知道他車上有贓
          物等語（見九十一年度偵字第三四八九號偵卷影印本第六六頁背面），及
          本院八十九年度易字第一○二○號乙○○被訴竊盜一案，於九十年七月十
          二日，在本院第七法庭公開調查時，被告經提解到庭為證人，供前具結，
          而證述稱：【提示本院九十年四月二十三日訊問筆錄，告以要旨】所述是
          否實在？）不實在。（為何前述供述不一？【提示並告以要旨】）九十年
          四月二十三日提解過程，我與被告（指乙○○）搭同一部車，被告叫我說
          車子是丙○○開的，其實車子是被告開的。（【提示八十八年度偵字第三
          四八九號第六六頁到六八頁告以要旨】偵訊中所述是否實在？）實在。（
          為何前後供述不一？）九十年四月二十三日乙○○威脅我說要修理我等語
          （見本院八十九年度易字第一○二○號卷影印本第二八頁背面）；暨臺灣
          高等法院審理九十年上易字第三九九六號乙○○竊盜案件，於九十年十二
          月十一日，在該院第九法庭公開審理時，被告再度被提解到庭，供前具結
          ，並證述：（為何就這案件先後所言不一致？）因為當時被告在新竹地檢
          時被告告訴我說，要我把這個罪推給丙○○，我告訴他這樣我會難做人，
          後來他在新竹地檢羈押室恐嚇我，說我如果沒有推給丙○○，將來出去時
          他要找我算帳，後來我與丙○○一起開庭時，我有告訴法官說，被告有恐
          嚇我。（上述所言都實在嗎？）有一次乙○○開一部車說要載我去玩，我
          問他車子如何來的，他告訴我車子是他偷來的。（被查獲當天晚上乙○○
          與丙○○是在你家喝酒？）當天他們二人一起來我家，後來離開時他們也
          一起離開。（離開時車子是誰開的？）是乙○○開的等情（見臺灣高等法
          院九十年度上易字第三九九六號卷第四四至四六頁），業據被告坦承：確
          於上揭案件開庭時為如此陳述等語不諱（見本院卷第三四頁背面），並有
          前開八十八年度偵字第三四八九號偵卷及本院八十九年度易字第一○二○
          號卷影印本各一份，暨臺灣高等法院九十年度上易字第三九九六號卷一份
          附卷足稽。
    （二）第查，證人丙○○於八十八年四月二十三日二十二時二十分許，駕駛實際
          車牌號碼為ＬＶ—六九七一號惟其上懸掛車牌號碼為ＫＭ—九三八五號車
          牌之白色自小客車，在新竹市○○○路臺六十一線八十五公里處時為警查
          獲，經警以證人丙○○涉有竊取車牌號碼ＬＶ—六九七一號自小客車及車
          牌號碼ＫＭ—九三八五號車牌二面之罪嫌，將其移送臺灣新竹地方法院檢
          察署，並分八十八年度偵字第三四八九號案件偵辦，經該署檢察官偵查後
          ，以證人丙○○否認竊盜犯行、被告於上揭案件八十八年六月十六日偵訊
          時結證述：該車為證人乙○○所有，且當日係由乙○○與丙○○在其家中
          喝完酒後，由乙○○開該輛車載丙○○去兜風等語、證人即查獲警員劉于
          誠證述：當天確實有一人脫逃等語，適與證人丙○○所辯：當天為警臨檢
          攔查時，乙○○趁機脫逃，只留下我一人在場等情相符，加以證人乙○○
          又擬具自白書承認為其竊車等理由，而認證人丙○○竊盜嫌疑不足，而以
          上揭案號為不起訴處分，另自動檢舉證人乙○○涉嫌竊盜罪嫌，而以八十
          八年度偵字第七九○八號提起公訴等情，固有八十八年度偵字第三四八九
          號不起訴處分書一份（見八十八年度偵字第三四八九號卷影印本第九四頁
          ）及本院八十九年度易字第一○二○號卷影印本一份附卷足參。然上揭自
          小客車及車牌確非證人乙○○所行竊等情，業據其於本院調查時結證述：
          這部車不是我偷的，自白書是我寫的，是丙○○叫我寫的。當時安非他命
          吃下去，他又在旁邊一直講，我就答應，當時他也有給我安非他命吃，就
          是在被告家裡我寫自白書這一次，他給我吃的等語甚明（見本院卷第一四
          五至一四六頁），且證人乙○○被訴竊盜案件（即本院八十九年度易字第
          一○二○號案件），經承辦法官調查結果，以證人丙○○於歷次警訊、偵
          訊所供述內容係在說明當場脫逃者之疑義，而非證述竊盜犯行、證人劉正
          德並未親見證人乙○○竊車及車牌之犯行、證人丙○○為當場查獲之嫌犯
          ，所供述內容關乎自身刑責處斷、被告在九十年四月二十三日及七月十二
          日二次庭訊時為證人，所證述內容前後矛盾不一、證人乙○○陳述在出具
          自白狀前，丙○○曾給其數千元等情，及查無其他積極證據足資認定證人
          乙○○有何竊盜犯行等理由，而為證人乙○○無罪之判決。經檢察官提起
          上訴後，案經臺灣高等法院分九十年度上易字第三九九六號案件審理，經
          承辦法官審理結果，除引用前開本院八十九年度易字第一○二○號刑事判
          決之理由外，並以證人乙○○所撰之自白狀係證人丙○○代為書寫信封後
          郵寄給檢察官、證人丙○○及被告均因販賣安非他命案件在監執行中，足
          見證人乙○○所辯係因受證人丙○○及被告以安非他命誘惑而寫下該自白
          狀，尚非無據、證人丙○○於警訊時係供述另一逃走之人為陳耀德，約二
          十八、九歲等語，然姓名及特徵均與證人乙○○不相符合、證人劉于誠及
          劉經國均證稱當時系爭車輛係由證人丙○○駕駛，亦與證人丙○○及被告
          所言不符等為由，判決上訴駁回等情，有臺灣新竹地方法院檢察署檢察官
          八十八年偵字第三四八九號不起訴處分書、本院八十九年度易字第一○二
          ○號刑事判決及臺灣高等法院九十年度上易字第三九九六號刑事判決各一
          份在卷足憑（見八十九年度偵字第三四八九號卷宗第九四頁、九十一年度
          偵字第七○八號卷第二至六頁），足認證人乙○○確非竊取上揭車牌號碼
          ＬＶ—六九七一號自小客車及車牌號碼ＫＭ—九三八五號車牌之人無訛。
          是以被告辯稱：該自小客車及車牌確實是證人乙○○所偷的云云，顯與事
          實相違，而不足採信。
    （三）次查，竊取上揭車牌號碼ＬＶ—六九七一號自小客車及車牌號碼ＫＭ—九
          三八五號車牌之人並非證人乙○○等情，已如前述，而案發當天，證人劉
          正德及乙○○二人係一起駕駛上揭自小客車至被告家裡，離去時，被告還
          有出來看一下等情，業據被告於本院調查時自承在卷（見本院卷第一一二
          頁），足見被告當時即已知悉駕駛上揭自小客車自其住處出去之人為證人
          丙○○，而非證人乙○○等情，然其卻於八十八年六月十六日下午，在臺
          灣新竹地方法院檢察署檢察官偵訊時，及於九十年七月十二日十六時二十
          分許，在本院第七法庭公開調查時，暨於九十年十二月十一日十時許，在
          臺灣高等法院第九法庭公開審理時，均為證人，供前具結，而證稱：開車
          出去的人是乙○○云云，足認其所為上揭證詞，確屬虛偽之詞，已彰彰明
          甚。
    （五）再查，被告雖一再辯稱：因為乙○○恐嚇我，我會害怕，才會說是丙○○
          云云，然被告於上揭案件為證人斯時，於供前，均經檢察官及法官告以應
          據實陳述及如為偽證所會涉及之相關法律責任，是以如其果真非常懼怕證
          人乙○○會對其或家人不利，而甘冒刑法偽證罪訴追之風險，則其當應自
          始至終證述上揭自小客車及車牌為證人丙○○所竊取，以確保自身及家人
          之人身安全。然其卻在本院八十九年易字第一○二○號案件於九十年七月
          十二日開庭時，在有證人乙○○及丙○○均同時被傳訊之狀況下，仍證述
          ：其實車子是被告（指乙○○開的）開的等語，甚且，本院於九十二年四
          月二十三日同時提解被告及傳訊證人乙○○到庭，被告在證人乙○○面前
          仍侃侃而談而供述：車子是乙○○偷的，乙○○有跟我講等語（見本院卷
          第一四七頁），絲毫未見畏懼之神色，是其所辯：因遭證人乙○○威脅云
          云，已顯非事實。至證人丙○○雖於本院調查時亦證稱：當時離開被告家
          時，是乙○○開的車云云，然被告丙○○係為警查獲當時唯一在上揭自小
          客車內之人，縱其現業經檢察官為不起訴處分，然在關乎自身刑責之情況
          下，自難期待其會為真實之證述，是以應認證人丙○○所為上揭證詞，為
          避免自身再遭刑事責任訴追及為迴護被告之詞，而難採信，亦無從僅以此
          即為被告未為上揭偽證犯行之認定。
    （四）又查，刑法第一百六十八條偽證罪所謂「於案情有重要關係之事項」，係
          指該事項之有無，足以影響於裁判之結果，亦即該項不實證詞，足以陷偵
          查或審判於錯誤之危險而言；又偽證罪不以結果之發生為要件，一有偽證
          行為，無論當事人是否因而受有利或不利之判決，均不影響其犯罪之成立
          。查證人丙○○係駕駛前揭車牌號碼ＬＶ—六九七一號自小客車（其上懸
          掛車牌號碼ＫＭ—九三八五號之車牌）時為警查獲，而該自小客車又係失
          竊之贓車，其上懸掛之車牌亦係遭竊之贓物，是以該自小客車及車牌原先
          究係證人丙○○或證人乙○○中何人所持有；以及究係證人丙○○或證人
          乙○○駕駛該自小客車自被告住處離開等情，自屬證人丙○○及證人劉代
          升中何人涉及竊盜罪嫌之重要關係事項，而足以影響偵審之結果，然被告
          明知自其住處開車出去之人並非乙○○，上揭自小客車及車牌亦非證人劉
          代升所竊取，卻故為不實證述，是其所為，明顯已足以陷該竊盜案之偵查
          及審判於錯誤之危險，被告確有偽證犯行，自不待言。
    （六）綜合以上，被告前揭所辯，均顯係事後卸責之詞，無足採信，本案事證明
          確，被告犯行洵堪認定，應予依法論科。
三、按刑法上之偽證罪，為侵害國家法益之犯罪，故同時對數人偽證，或虛偽陳述之
    內容重複、具結次數之多寡、或審級為一審或兼及二審，其罪數均應以訴訟案件
    之件數為準，從而，縱於同一訴訟事件數度偽證，仍論一單純一罪。核被告甲○○在證人丙○○所涉竊盜案件於檢察官偵查時，及在證人乙○○被訴竊盜案件於
    法院審判時，就八十八年四月二十三日晚間，究竟是何人駕駛實際車牌號碼為Ｌ
    Ｖ—六九七一號然其上懸掛車牌號碼ＫＭ—九三八五號車牌之自小客車，自其住
    處離開，及究係何人竊取上揭自小客車及車牌等於案情有重要關係之事項，供前
    具結而分別為虛偽陳述，是其所為，係犯刑法第一百六十八條之偽證罪。又被告
    雖於證人乙○○被訴竊盜案件中先後多次偽證，然僅一件訴訟，為接續犯。又被
    告先後於證人丙○○所涉竊盜案件及證人乙○○被訴竊盜案件等二訴訟案件中為
    偽證犯行，時間緊接，手段相若，基本犯罪構成要件相同，顯係基於概括犯意為
    之，為連續犯，應依刑法第五十六條之規定論以一罪，並加重其刑。爰審酌被告
    之品性、素行、犯罪動機、情節、所生危害及犯後猶一再飾詞辯解，態度不佳等
    一切情狀，量處如主文所示之刑，以示懲儆。
據上論斷，應依刑事訴訟法第二百九十九條第一項前段，刑法第五十六條、第一百六
十八條，判決如主文。
本案經檢察官鍾曉亞到庭執行職務。
中      華      民      國    九十二    年      五      月      三十    日
                                  臺灣新竹地方法院刑事第二庭
                                          法  官  楊  惠  芬
右正本證明與原本無異。
如不服本判決，應於判決送達後十日內向本院提出上訴狀( 應附繕本 )，上訴於
臺灣高等法院。
                                          書記官  鄭  明  枝
中      華      民      國    九十二    年      五      月      三十    日
附錄本案論罪科刑之主要法條：
刑法第一百六十八條。
於執行審判職務之公署審判時或於檢查官偵查時，證人、鑑定人、通譯於案情有重要
關係之事項，供前或供後具結，而為虛偽陳述者，處七年以下有期徒刑。


司法院資訊處製作；財團法人民間司法改革基金會備份。
